臺灣高等法院臺中分院刑事判決　　　　96年度上易字第1521號
上　訴　人　臺灣南投地方法院檢察署檢察官
被　　　告　甲○○
上列上訴人因被告竊盜案件，不服臺灣南投地方法院96年度易字
第173號，中華民國96年6月15日第一審判決（起訴案號：臺灣南
投地方法院檢察署96年度偵字第840號），提起上訴，本院判決
如下：
    主  文
上訴駁回。
    理  由
一、公訴意旨稱：被告甲○○之友人賴俊凌於民國（下同）95
    年6月19日晚間某時許，在南投縣集集鎮永昌里東昌巷證豐
    砂石場內，向不知情之廖明中借得車牌號碼UK－7419號自小
    貨車，並約定於翌日即同年月20日上午至證豐砂石場取車。
    詎被告甲○○與劉政男、賴俊凌、陳進益竟共同基於意圖為
    自己不法所有之犯意聯絡，於95年6月19日晚間在南投縣集
    集鎮集集里過溪巷7號甲○○家中，賴俊凌提議由劉政男、
    陳進益於翌日上午前往證豐砂石場取車並趁機竊取該砂石場
    所有之工字鐵三支，經獲得甲○○與劉政男、陳進益之同意
    ；劉政男、陳進益即於翌日即同年月20日上午某時許，前往
    證豐砂石場駕駛該借得之自小貨車，並趁機竊取證豐砂石場
    內之工字鐵三支，由劉政男、陳進益將該工字鐵搬上借得之
    上開自小貨車上，打算將該工字鐵變賣。其後由陳進益駕駛
    該自小貨車，並駛出證豐砂石場，於行經集集鎮○○道路時
    ，遇到賴俊凌、甲○○騎乘機車，賴俊凌、甲○○表示要一
    起前往水里鄉購買第一級毒品海洛因，賴俊凌、甲○○乃搭
    上該自小貨車；嗣於同日7時45分許，為警在水里鄉玉峰橋
    橋頭前查獲劉政男、賴俊凌、陳進益，因認被告甲○○涉有
    刑法第320條第1項之竊盜罪嫌。
二、公訴人認被告甲○○涉有上開罪嫌，係以：被告與同案被告
    劉政男、陳進益、賴俊凌均供陳知悉向證人廖明中商借上開
    自小貨車，同案被告劉政男、陳進益將工字鐵三支搬上車後
    ，被告甲○○與同案被告劉政男、陳進益、賴俊凌均共乘一
    車，堪認渠四人對於竊取工字鐵變賣一事確實知悉，其等有
    犯意聯絡及行為分擔甚明等情為其論據。
三、訊據被告甲○○堅決否認有本件竊盜犯行，辯稱：伊沒有參
    與偷工字鐵，伊騎機車載賴俊凌碰到陳進益、劉政男，工字
    鐵已經在車上，是陳進益開車，伊與賴俊凌坐陳進益的車一
    起去水里要買毒品等語。經查：
  (一)於95年6月20日上午案發當時，僅有同案被告劉政男、陳進
    益前往證豐砂石場開車並行竊，又系爭工字鐵係同案被告賴
    俊凌提議竊取等情，業據同案被告劉政男、陳進益陳述在卷
    （見原審卷第73、113、117頁）。
  (二)同案被告陳進益於原審審理時以證人身分證稱：賴俊凌說去
    牽車時，順便拿鐵去賣一賣，是在甲○○家的客廳說的，當
    時有伊、賴俊凌、劉政男在場，那時候甲○○有在家，但甲
    ○○脊椎不舒服，人在樓上；甲○○沒有說過要拿工字鐵；
    伊與劉政男、賴俊凌、甲○○等人，要買毒品時，如果四個
    人有在一起，就會一起去買，如果沒有在一起，就個別去買
    等語（見原審卷第114、115頁）。
  (三)同案被告劉政男於原審審理時以證人身分證稱：伊於95年6
    月19日去甲○○家時，甲○○說脊椎痛，人在樓上休息；賴
    俊凌說把廢鐵順便拿去賣一賣時，甲○○沒有在場，人在樓
    上等語（見原審卷第117頁）。
  (四)綜上以觀，95年6月19日晚上在被告甲○○家裏客廳，同案
    被告賴俊凌向同案被告劉政男、陳進益表示證豐砂石場內之
    工字鐵三支可以拿去變賣時，被告甲○○因身體不舒服，人
    在樓上休息，並未在場等情，堪信為真實，是尚難據以認定
    被告甲○○與同案被告劉政男、賴俊凌、陳進益等人具有犯
    意聯絡。
  (五)至同案被告劉政男、陳進益將該工字鐵搬上借得之自小貨車
    上，並由同案被告陳進益駕駛該自小貨車駛出證豐砂石場，
    其後於行經集集鎮○○道路時，遇到被告甲○○與同案被告
    賴俊凌騎乘機車，渠二人隨即搭上該自小貨車，與同案被告
    劉政男、陳進益一同離去，嗣於同日7時45分許，為警在水
    里鄉玉峰橋橋頭前查獲，惟證人劉政男、陳進益均證稱：其
    等係要前往水里鄉購買第一級毒品海洛因等語，經參酌劉政
    男、賴俊凌、陳進益、甲○○等人均有施用毒品之前科紀錄
    （見卷附刑案資料查註紀錄表及臺灣高等法院被告前案紀錄
    表），且衡諸常理，施用毒品者確有一起購買毒品並一起施
    用之情形，足證證人劉政男、陳進益此部分之證詞亦堪採信
    ，尚不足資為被告甲○○與同案被告劉政男、賴俊凌、陳進
    益等人間具有犯意聯絡之認定。
四、按犯罪事實應依證據認定之，無證據不得認定犯罪事實；不
    能證明被告犯罪者，應諭知無罪之判決，刑事訴訟法第154
    條第2項、第301條第1項分別定有明文。綜上所述，依卷附
    事證，尚不足使本院形成被告甲○○對於本件竊盜犯行，與
    同案被告劉政男、賴俊凌、陳進益間具有犯意聯絡或行為分
    擔之心證，此外，復查無其他積極證據足證被告甲○○有公
    訴人所指之犯行，被告犯行既屬不能證明，原審因而為被告
    甲○○無罪判決之諭知，核無不合，檢察官上訴意旨稱：縱
    被告甲○○未於謀議時在場，然本件犯行係由同案被告賴俊
    凌提議，賴俊凌必知悉行竊之時間、地點，且已於事前與同
    案被告劉政男、陳進益約定會合之地點，而非在路上「遇到
    」；又賴俊凌既係於當日一大清早即騎乘機車搭載被告甲○
    ○前往與同案被告劉政男、陳進益會合，以被告甲○○與同
    案被告賴俊凌熟識之程度，自無不向被告甲○○告知犯罪計
    劃之理，故不能排除被告甲○○於謀議後、會合前與賴俊凌
    等人達成犯意聯絡之可能性云云，因認原審有經驗法則適用
    之違誤，指摘原判決不當，惟查被告甲○○並未於事前共同
    謀議，亦未參與犯罪行為之實施，業如前述，觀以被告平時
    既能忍受脊椎痛騎機車前往水里購買毒品以解毒癮（見原審
    卷第131頁），復參酌被告於19日晚間即因脊椎痛獨自在樓
    上休息而未參與謀議，再衡以乘車多較騎機車舒適等情，若
    渠四人事前已均有犯意聯絡並約有會合之地點，被告僅須靜
    待接送即可，又何須多承受機車行進間所致脊椎疼痛加劇之
    痛楚，再行騎乘機車前往會合地點，是檢察官上訴所指不能
    排除被告已於謀議後、會合前與賴俊凌等人形成犯意聯絡之
    可能性等推測之詞，尚不足動搖本院之心證，檢察官復未提
    出其他更不利被告之證據以實其說，其上訴並無理由，應予
    駁回。
五、據上論斷，應依刑事訴訟法第368條，判決如主文。
本案經檢察官乙○○到庭執行職務。
中　　華　　民　　國　　96　　年　　10　　月　　16　　日
            刑事第三庭  審判長法　官　洪  耀  宗
                              法　官　劉  登  俊
                              法　官　陳  欣  安
上列正本證明與原本無異。
不得上訴。
                              書記官　阮  正  枝
中　　華　　民　　國　　96　　年　　10　　月　　16　　日
